【裁判字號】    97,訴,4902
【裁判日期】    980209
【裁判案由】    妨害自由等
【裁判全文】
臺灣臺中地方法院刑事判決              97年度訴字第4902號
公  訴  人  臺灣臺中地方法院檢察署檢察官
被      告  丙○○
            丁○○
            己○○
            辛○○
            庚○○
                      15號
            乙○○
            甲○○
上列被告因妨害自由等案件，經檢察官提起公訴（97年度偵字第
18001 、19262 號），本院判決如下：
    主  文
丙○○、辛○○共同犯傷害罪，均累犯，各處有期徒刑伍月。又
共同犯剝奪他人行動自由罪，均累犯，各處有期徒刑柒月。均應
執行有期徒刑拾月。
丁○○共同犯傷害罪，累犯，處有期徒刑月，如易科罰金，以
新臺幣壹仟元折算壹日。又共同犯剝奪他人行動自由罪，累犯，
處有期徒刑伍月，如易科罰金，以新臺幣壹仟元折算壹日。應執
行有期徒刑陸月，如易科罰金，以新臺幣壹仟元折算壹日。
己○○、庚○○、甲○○共同犯傷害罪，各處有期徒刑肆月。又
共同犯剝奪他人行動自由罪，各處有期徒刑陸月。均應執行有期
徒刑捌月。
乙○○共同犯傷害罪，處有期徒刑貳月，如易科罰金，以新臺幣
壹仟元折算壹日。又共同犯剝奪他人行動自由罪，處有期徒刑肆
月，如易科罰金，以新臺幣壹仟元折算壹日。應執行有期徒刑伍
月，如易科罰金，以新臺幣壹仟元折算壹日。
    事  實
一、(一)丙○○前因違反肅清煙毒條例案件，經法院分別判處有期
    徒刑3 年3 月及3 年2 月確定，兩案接續執行，於民國90年
    11 月21 日假釋付保護管束，嗣經撤銷假釋，入監執行殘刑
    有期徒刑1 年9 月1 日後，於94年6 月8 日縮刑期滿執行完
    畢。(二)丁○○前因違反肅清煙毒條例、麻醉藥品管理條例及
    毒品危害防制條例等案件，經法院先後判處應執行有期徒刑
    3 年4 月（各判處有期徒刑3 年2 月、3 月）、應執行有期
    徒刑3 年3 月（各判處有期徒刑3 年2 月、2 月）、有期徒
    刑3 年3 月確定，三案接續執行，於87年8 月25日假釋付保
    護管束，嗣經撤銷假釋，入監執行殘刑5 年6 月13日，並與
    另案違反毒品危害防制條例案件所處應執行有期徒刑8 月又
    15日（各判處有期徒刑1 年、7 月，合併應執行有期徒刑1
    年5 月確定，嗣經減刑為應執行有期徒刑8 月又15日）接續
    執行，於96年7 月16日縮刑期滿執行完畢。(三)辛○○因違反
    毒品危害防制條例案件，經本院以94年度訴字第3440號各判
    處有期徒刑1 年2 月、7 月確定，嗣經減刑為有期徒刑7 月
    、3 月又15日；另犯公共危險罪，經本院以96年度交訴字第
    87號判處有期徒刑7 月確定，嗣經減刑為有期徒刑3 月又15
    日，上開三罪經本院96年度聲減字第2987號合併定應執行刑
    為有期徒刑1 年1 月。辛○○另因違反毒品危害防制條例案
    件，經本院以95年度訴字第2002號判處有期徒刑1 年3 月確
    定，嗣經減刑為有期徒刑7 月又15日，並與上開應執行之有
    期徒刑1 年1 月接續執行，於96年11月21日縮短刑期假釋出
    監，嗣於97年1 月17日期滿未經撤銷假釋，以已執行論。
二、己○○於97年4 月間某時，發現其夫謝水源所有之車牌號碼
    HY-030號大貨車係遭陳松財、張寶記及戊○○等人所竊取及
    故買一情後（張寶記所犯竊盜罪及戊○○所犯故買贓物罪，
    業經本院以97年度易字第3908號各判處有期徒刑8 月、7 月
    ；陳松財所犯竊盜罪尚在本院審理中），為向戊○○索討上
    開車輛及求償損害，而要求其叔父丙○○出面協助處理。嗣
    己○○即與丙○○暨丙○○所邀集之丁○○（丙○○之兄）
    、辛○○、庚○○、乙○○及甲○○共同基於傷害他人身體
    及剝奪他人行動自由之犯意聯絡，由己○○先於97年4 月20
    日至21日間某時，勸誘不知情之陳松財邀約戊○○於同年月
    21日下午2 時10分許，至臺中縣大肚鄉○區○○○道一號高
    速公路大肚交流道附近見面，經戊○○應允後，己○○即與
    丙○○、丁○○、辛○○、庚○○、乙○○及甲○○等人分
    乘車牌號碼8410─PS號（為丙○○所有）之深色休旅車及車
    牌號碼OD─7895號 (為乙○○之友人許順安所有）白色自用
    小客車至上開地點等候。迨戊○○駕駛車牌號碼B6─7655號
    自用小客車抵達後，辛○○即乘機進入戊○○所駕駛之自用
    小客車內拔取鑰匙，丙○○、丁○○、庚○○、乙○○及甲○○等人隨即上前將戊○○拖出車外，渠等6 人再分持木棍
    、球棒及徒手毆打戊○○及與之拉扯，己○○則在旁觀看。
    戊○○遭丙○○等人毆打後，逃跑至附近之道路攔車、求救
    ，適見蔡志忠所駕駛之不詳車牌號碼大貨車正停等紅燈，戊○○遂自行開啟該大貨車之車門，上車向司機蔡志忠及及乘
    客黃樹文2 人喊稱：救命，趕快開車，伊快被打死了等語。
    丙○○等人隨即追上，並喝令戊○○下車，且丙○○為嚇阻
    戊○○逃脫，又承上開傷害他人身體之犯意，接續毆打戊○○，並向戊○○恫稱：「如果你再跑，我就一槍打死你，你
    再裝，我就請你吃子彈」等語。其中2 至3 人則強押戊○○
    坐上前開車牌號碼8410─PS號休旅車，另由其中1 人乘坐在
    旁看管，並分乘上開3 部車輛，將戊○○載往臺中縣大肚鄉
    九號公墓附近。俟抵達九號公墓附近後，丙○○、庚○○及
    辛○○等人又承前傷害他人身體之犯意聯絡，接續毆打戊○○，並由己○○與戊○○談判有關前開車牌號碼HY-030號大
    貨車遭竊取一事之賠償金額，戊○○先後提出新臺幣（下同
    ）60萬元及100 萬元之賠償條件，均未獲己○○等人接受，
    而遭渠等繼續毆打。嗣丙○○等7 人因發現該處附近有民眾
    往來，遂承上開剝奪他人行動自由之犯意聯絡，分乘上述3
    輛自用小客車，將戊○○押往位在臺中市中和巷21號附近之
    中彰快速道路下，再由丙○○及乙○○等人承上開傷害他人
    身體之犯意聯絡，接續毆打戊○○，致戊○○受有腹部鈍傷
    、肝功能異常、左手肘撕裂傷、下頷、腹部、背部、左肘、
    右上臂多處挫傷及頭部外傷等傷害。丙○○則再要求戊○○
    與陳松財及張寶記共同就竊車一事，簽立「承認書」。又經
    戊○○提議典當其妻叢哲怡所有之車牌號碼B6─7655號自用
    小客車以換取現金賠償後，丙○○、己○○、庚○○、甲○○、辛○○等5 人遂再承上開剝奪他人行動自由之犯意聯絡
    ，將戊○○押往位在臺中市○○路○ 段80號之「中華融資公
    司」 (即當舖)， 等候經戊○○聯繫之叢哲怡到場辦理典當
    手續，其餘之人則先行離去。俟叢哲怡到場並辦妥典當手續
    後，戊○○即將典當所得之現金12萬元，連同叢哲怡所攜帶
    之現金3 萬元 (共計15萬元）交付給丙○○，丙○○等人續
    將戊○○押往臺中市○○路與松竹路口附近，由戊○○向綽
    號「阿宏」之友人（真實姓名年籍不詳）借得現金1 萬元後
    ，再交付給丙○○。嗣丙○○等人又續將戊○○押往臺中縣
    烏日鄉○○路○ 段153 號之「鴻運客家餐廳」內，由丙○○
    要求戊○○就不足賠償金額100 萬元之部分，簽發票面金額
    各為20萬元之本票4 張，並由丙○○交付內容載有「000000
    0000新仔」之紙條給戊○○，相約於隔日交付餘額4 萬元後
     (即賠償金額100 萬元扣除已交付之現金16萬元及已簽發之
    本票計80萬元之餘額)， 始讓戊○○自行離去。
    理  由
一、認定犯罪事實所憑之證據及理由暨對被告辯解之判斷：
  (一)被告丙○○、丁○○、己○○、辛○○、庚○○、乙○○、
    甲○○固均坦承於上開時、地約告訴人戊○○處理車輛失竊
    之賠償事宜，但均矢口否認犯行，各自辯解如下：
  1.被告丙○○辯稱：伊沒有強押及毆打告訴人，告訴人有簽發
    承認書與4 張本票，目的是要給渠等一個保障，那天是告訴
    人自己說要賠償100 萬元，並自願典當他的車子，及就不足
    部分簽發本票云云。
  2.被告丁○○辯稱：伊只是在旁邊看而已，並沒有妨害告訴人
    自由，也沒有傷害告訴人云云。
  3.被告己○○辯稱：那天是告訴人自己約渠等出來的，本票也
    是告訴人自己簽的，當天沒有人打告訴人云云。
  4.被告辛○○辯稱：伊沒有妨害自由，也沒有傷害。當天是被
    告丙○○說有找到竊賊，說要出來洽談車子的事情，伊就一
    起去瞭解情況。伊沒有打告訴人，是告訴人拿棍子打伊，其
    他人看到才過來幫忙搶棍子。告訴人簽承認書、本票、去當
    舖當車等事情，都是他自願的云云。
  5.被告庚○○辯稱：當日伊在被告丙○○家中泡茶，他說他姪
    女車子失竊，要出去談，伊就一起去。伊不曉得告訴人當天
    為何會簽承認書、本票，及為何去當車。伊沒有打戊○○云
    云。
  6.被告乙○○辯稱：伊沒有打戊○○，同行的人也沒有打他。
    伊在中彰快速道路下，並沒有看到戊○○簽承認書云云。
  7.被告甲○○辯稱：當天沒有人打告訴人，告訴人下車時，就
    拿棍子打被告辛○○，伊才上前要搶他的棍子，伊並沒有打
    告訴人，反而被告訴人打，也沒有其他人打告訴人，是一堆
    人在那邊搶棍子。告訴人是自願要賠償、當車及簽承認書、
    本票。渠等沒有打告訴人，也沒有押他上車，是他自己上車
    的云云。
  (二)按「司法院釋字第582 號解釋固認為確保被告對證人之詰問
    權，證人於審判中應依法定程序，到場具結陳述，並接受被
    告之詰問，其陳述始得作為認定被告犯罪事實之判斷依據，
    刑事審判上之共同被告，係為訴訟經濟等原因，由檢察官或
    自訴人合併或追加起訴，或由法院合併審判所形成，其間各
    別被告及犯罪事實仍獨立存在。故共同被告對其他共同被告
    之案件而言，為被告以外之第三人，本質上屬於證人，不能
    因案件合併關係而影響其他共同被告原享有詰問證人之權利
    。惟其解釋理由書內復說明：被告以外之人（含證人、共同
    被告等）於審判外之陳述，依法律特別規定得作為證據者（
    刑事訴訟法第159 條第1 項參照），『除客觀上不能受詰問
    者外』，於審判中仍應依法踐行詰問程序。是以被告以外之
    人（含共同被告）於審判外之言詞或書面陳述，如依法律規
    定得作為證據，且客觀上不能到場接受詰問時，即無仍應到
    場具結接受被告詰問，其陳述始得作為認定被告犯罪事實判
    斷依據之可言。」，最高法院96年台上字第5123號裁判意旨
    可資參照。次按被告以外之人於偵查中向檢察官所為陳述，
    除顯有不可信之情況者外，得為證據，刑事訴訟法第159 條
    之1 第2 項定有明文。偵查中對被告以外之人（包括證人、
    鑑定人、告訴人、被害人及共同被告等）所為之偵查筆錄，
    或被告以外之人向檢察官所提之書面陳述，性質上均屬傳聞
    證據。惟現階段刑事訴訟法規定檢察官代表國家偵查犯罪、
    實施公訴，依法其有訊問被告、證人及鑑定人之權，證人、
    鑑定人且須具結，而實務運作時，檢察官偵查中向被告以外
    之人所取得之陳述，原則上均能遵守法律規定，不致違法取
    供，其可信度極高，職是，被告以外之人前於偵查中已具結
    而為證述，除反對該項供述得具有證據能力之一方，已釋明
    「顯有不可信之情況」之理由外，不宜以該證人未能於審判
    中接受他造之反對詰問為由，即遽指該證人於偵查中之陳述
    不具證據能力。本件證人即告訴人戊○○、證人即共同被告
    己○○、辛○○、庚○○、乙○○、甲○○、證人蔡志忠、
    黃樹文、叢哲怡、張志遠均未曾提及檢察官在偵查時有不法
    取供之情形，且被告等人亦未主張上開證人於偵查中之證述
    具有顯不可信之情況，依上說明，上開證人於偵查中之證言
    自均具有證據能力，合先敘明。
  (三)被告7人於警詢、偵查中已坦承部分或全部犯罪事實：
  1.被告丙○○於警詢及偵查中坦承其有與被告丁○○、己○○
    、辛○○、庚○○、乙○○及甲○○等人於97年4 月21 日
    下午，為向告訴人索討謝水源所有遭竊之前揭大貨車及求償
    ，自國道一號高速公路大肚交流道附近，將告訴人先後載往
    九號公墓附近、中彰快速道路下、中華融資公司及鴻運客家
    餐廳等處所，並自告訴人處取得現金計16萬元及票面金額各
    為20萬元之本票4 張，且交付載有被告辛○○所申用之行動
    電話門號「0000000000」號之紙條，供告訴人事後聯繫交付
    餘款4 萬元等事實。
  2.被告丁○○於警詢及偵查中坦承有與被告丙○○、己○○、
    辛○○、庚○○、乙○○及甲○○等人於97年4 月21日下午
    ，為向告訴人索討謝水源所有遭竊之前揭大貨車及求償，在
    國道一號高速公路大肚交流道附近，與告訴人拉扯，並將告
    訴人先後載往九號公墓附近及中彰快速道路下等處所。且其
    有依被告丙○○之指示，至書局購買商業本票、印泥等物，
    並將之攜往鴻運客家餐廳等事實。
  3.被告己○○於警詢及偵查中坦承有為其夫謝水源所有之車牌
    號碼HY-030號大貨車失竊一事，於97年4 月21日請求其叔父
    即被告丙○○協助處理向告訴人求償。並由其先勸誘案外人
    陳松財將告訴人約至國道一號高速公路大肚交流道附近，復
    由被告丙○○、丁○○、辛○○、庚○○、乙○○、甲○○
    等人出手與告訴人拉扯、阻止告訴人逃跑、拉告訴人上車，
    將告訴人先後載往九號公墓附近、中彰快速道路下、中華融
    資公司及鴻運客家餐廳等處所。其間，告訴人應允賠償被告
    己○○100 萬元，並先行交付現金16萬元及簽發票面金額各
    為20萬元之本票4 張等事實。
  4.被告辛○○於警詢及偵查中坦承其有於97年4 月21日下午，
    經被告丙○○聯繫後，偕同被告丙○○、乙○○、甲○○、
    庚○○、丁○○、己○○等人，至國道一號高速公路大肚交
    流道附近，與告訴人談判竊車賠償事宜，並有毆打告訴人，
    與之拉扯，且於攔阻告訴人脫逃後，將之帶上被告丙○○所
    有之休旅車，並將告訴人先後載往九號公墓、中彰快速道路
    下、中華融資公司及鴻運客家餐廳等處所之事實，並於偵查
    中為認罪之表示。
  5.被告庚○○於警詢及偵查中坦承其有於97年4 月21日，經被
    告丙○○聯繫及證述後，偕同被告丙○○、辛○○、乙○○
    、甲○○、丁○○、己○○等人，至國道一號高速公路大肚
    交流道附近，與告訴人談判竊車賠償事宜，嗣因告訴人逃脫
    ，渠等隨即阻攔，並將告訴人押上車，先後載往九號公墓、
    中彰快速道路下、中華融資公司及鴻運客家餐廳等處所。其
    間，其與被告丙○○、辛○○等人有分別在國道一號高速公
    路大肚交流道附近、九號公墓、中彰快速道路下等處，持球
    棒或徒手毆打告訴人之事實，並於偵查中為認罪之表示。
  6.被告乙○○於警詢及偵查中坦承其有於97年4 月21日下午，
    前往國道一號高速公路大肚交流道附近、九號公墓附近、中
    彰快速道路下、鴻運客家餐廳等處所與被告丙○○等人會面
    及被告丙○○等人有在國道一號高速公路大肚交流道附近，
    毆打、拉扯告訴人，並攔阻告訴人脫逃等事實。
  7.被告甲○○於警詢及偵查中坦承其有於97年4 月21日下午，
    經被告丙○○聯繫後，偕同被告丙○○、丁○○、乙○○、
    庚○○、辛○○等人，分乘2 輛車前往國道1 號高速公路大
    肚交流道附近，協助處理被告己○○向告訴人求償事宜，且
    渠等有毆打、拉扯告訴人，並攔阻告訴人脫逃，嗣將告訴人
    先後載往九號公墓附近、中彰快速道路下、「中華融資公司
    」、「鴻運客家餐廳」等處及告訴人有交付現金、簽發本票
    給被告丙○○等事實，並於偵查中為認罪之表示。
  (四)被告7 人之上開犯罪事實業據證人即告訴人戊○○於偵查中
    證述甚詳；而證人即被告曾姵婍於偵查中結證稱：「... 我
    們就去大肚交流道下，看到戊○○，除了我之外，其他6 個
    人都有與戊○○拉扯，我只有向戊○○說你偷我的車要還我
    ，戊○○才跟我們上車。戊○○在交流道與其他人拉扯後，
    想逃跑，丙○○開一台車，我坐在丙○○的車上，去把戊○○圍住不讓他走，共兩台車把戊○○圍住，戊○○有跑一段
    路，我們把戊○○圍住後，有人在旁邊看，也有人與戊○○
    拉扯，後來有一、二人把戊○○拉上車。當時沒有打戊○○
    。戊○○上車後，就開到成功嶺附近的公墓，在公墓那裡，
    戊○○一直跟我說對不起，丙○○沒有打人，丙○○當時站
    在我旁邊與我說話，我忘記是誰打戊○○，有二、三人拿棍
    子打戊○○，之後，戊○○說他要請他老婆帶錢來，他說他
    要賠我們100 萬元。... （問：方才所述有看到人毆打戊○○並帶他到上開地點簽本票等情，是否實在？）答：實在。
    」等語；證人即被告辛○○於偵查中結證稱：「... 我在交
    流道下面有揮拳打戊○○的肚子、背、身體。還有其他在場
    的人打戊○○，但不確定是誰打戊○○。我沒有看到有人閒
    在旁邊看，所有的人都有參與拉他或動手打他，我不確定是
    何人拿棍子打戊○○。我沒看到是誰拉或押戊○○上車，因
    為我沒有與他同車。... 因為談不攏，所以庚○○先動手打
    戊○○，庚○○拿棍子打戊○○，其他人在旁邊看，丙○○
    有動手打戊○○，但我沒注意他如何打戊○○，但是丙○○
    有動手，我也有動手打戊○○，但我沒拿棍子。其他人有幫
    忙拉戊○○，阻止他還手。打完後，戊○○有逃跑約40、50
    公尺，後來他有被追回來，有人開丙○○的吉普車追戊○○
    ，我沒注意是誰去追戊○○。後來戊○○被追回來後，他就
    被帶上吉普車上。之後我們又帶戊○○去第九公墓，看戊○○如何處理，之後我看到庚○○及丙○○有打戊○○，甲○○也有打戊○○。他們3 人拿棍子及徒手毆打戊○○，其他
    人在旁邊看。之後我們帶戊○○到中彰快速道路下面，叫戊○○寫承認書承認他有偷車子，在那裡我沒看到有人打戊○○，是丙○○叫戊○○簽的。... （問：方才所述參與在場
    與毆打戊○○，且有看到其他人毆打戊○○，防止戊○○逃
    跑等情，是否實在？）答：實在。」等語；證人即被告庚○○於偵查中結證稱：「... 丙○○及辛○○及我一起拿球棒
    打戊○○，其他人有在旁邊看。後來丙○○及我、己○○一
    起坐丙○○的車，其他人自己開車，我不知道誰載戊○○。
    我們又去第九公墓，丙○○自己一個人拿棒球棍打戊○○的
    手及腳，其他人在旁邊看。球棒是在丙○○車上的，他叫我
    從他的車上拿去給他打。後來下雨，我們帶戊○○帶他去中
    彰快速道路下，在該處沒有人打戊○○，丙○○叫戊○○簽
    本票，他說他的車子被偷，我不知道戊○○簽了幾張本票，
    其他人在旁邊看。我後來又去買檳榔，他們又去文心路的當
    舖，我也有去，戊○○的老婆去當舖借錢，她拿錢給戊○○
    ，由戊○○交給丙○○約11萬元。另外戊○○打電話給朋友
    借錢，在北屯最後又拿了1 、2 萬元交給丙○○。... （問
    ：方才所述，在何處打戊○○？）答：在戊○○簽本票處〔
    即中彰快速道路下面〕及第九公墓、交流道下面，戊○○有
    被打。在中彰那裡只有丙○○有動手打戊○○。在公墓，我
    及丙○○、辛○○動手打戊○○。在交流道下面是丙○○及
    辛○○打戊○○。... （問：有無聽到何人恐嚇戊○○？）
    在交流道那裡，丙○○用台語對戊○○說『如果你再跑，我
    就一槍打死你』及『你再裝，我就請你吃子彈』，丙○○是
    在戊○○逃跑被抓到後說的，後來戊○○就不敢反抗。...
    （問：方才所述毆打戊○○帶他到上開地點等情，是否實在
    ？）答：實在。」等語；證人即被告乙○○於偵查中結證稱
    ：「... 是丙○○動手打戊○○。其他人我沒看到。我是事
    後才到，我沒有載其他人。... 我到該處時，他們已在路中
    央，因為戊○○要逃跑，他們一群人要追他，那時我剛開車
    到達，戊○○已上丙○○的車，後來我們載戊○○去第九公
    墓，... （問：方才所述在上開地點看到有人毆打戊○○等
    情，是否實在？）答：實在。」等語；證人即被告甲○○於
    偵查中證稱：「我當天只搶下戊○○的棍子，我有與他拉扯
    ，我沒有毆打他，是其他人毆打戊○○的。是毆打後，戊○○自己上車。當天是丙○○打電話給我，說叫我支援，他說
    他抓到小偷，我才去的，我是自己一個人騎機車去，我騎機
    車去烏日鄉○○○路與丙○○碰面，後來丙○○開車載我。
    後來我與丙○○、乙○○開二台車，載丁○○及庚○○、辛○○共6 人一起去。... 戊○○逃跑，我與他搶棍子，他搶
    不過我，他逃跑，我們用跑的追他，也有人開車追他，後來
    是我們二、三人追上他，追上他後，我不知道是誰打戊○○
    。我追上戊○○後，我們一群人又與戊○○拉扯，以防戊○○跑走。戊○○說他願意跟我們談我們又載他去九號公墓，
    在公墓哪裡，庚○○及辛○○、丙○○又毆打戊○○。...
    （問：方才所述參與在場與戊○○拉扯，且有看到其他人毆
    打戊○○，防止戊○○逃跑等情，是否實在？）答：實在。
    」等語。足認證人即告訴人指證遭被告等人毆打及剝奪行動
    自由等情，與事實相符。
  (五)證人即蔡志忠、黃樹文於偵查中證稱：告訴人有於97年4 月
    21日下午，因遭受數名持木棍、球棒之人追趕，負傷坐上蔡
    志忠所駕駛之大貨車向其2 人求救，其2 人看到告訴人嘴角
    有流血，嗣追趕之人追上後叫告訴人下車，並將告訴人押上
    一台休旅車等語；證人即告訴人之妻叢哲怡於偵查中證稱：
    告訴人有於97年4 月21日下午打電話表示需要現金，並與其
    相約前往「中華融資公司」。嗣證人叢哲怡抵達上開處所時
    ，發現告訴人已受傷，手肘都是血，且身旁站有2 位不認識
    之人，而證人叢哲怡於辦妥典當車輛後，即將典當所得及所
    攜帶之現金均交給告訴人，復由告訴人將現金轉交給在場之
    其中1 人等語，足以證明告訴人於97年4 月21日當日確遭人
    妨害自由並毆打成傷之事實。是被告等人聲請傳訊鴻運客家
    餐廳之負責人許啟運，欲證明告訴人未受傷乙節，即無必要
    ，併此敘明。
  (六)並有告訴人與案外人陳松財、張寶記等人共同簽立之承認書
    影本1 張、告訴人所簽發票面金額各為20萬元之本票影本4
    張、被告丙○○所書立載有「0000000000新仔」字樣之紙條
    影本1 張、案發地點基地臺代號一覽表、通聯紀錄查詢資料
    、財團法人彰化基督教醫院診斷證明書影本1 張在卷可稽，
    及被告辛○○所有之LG廠牌行動電話1 支 (插有行動電話門
    號0000000000號SIM卡)扣案可資佐證。
  (七)綜上所述，可知被告7 人所辯均屬事後卸責諉過之詞，非可
    採信，本案事證甚為明確，被告7人之犯行均堪以認定。
二、論罪科刑之理由
  (一)核被告7 人所為，均係犯刑法第277 條第1 項之傷害罪及同
    法第302 條第1 項之剝奪他人行動自由罪。按刑法第302 條
    第1 項、第305 條、第304 條第1 項之罪，均係以人之自由
    為其保護之法益。而刑法第302 條第1 項之罪所稱之非法方
    法，已包括強暴、脅迫或恐嚇等一切不法手段在內。因之，
    如以非法方法剝奪他人行動自由行為繼續中，再對被害人施
    加恐嚇或以恐嚇之手段迫使被害人行無義務之事，則其恐嚇
    之行為，仍屬於非法方法剝奪行動自由之部分行為，應僅論
    以刑法第302 條第1 項之罪，無另成立同法第304 條或第30
    5 條之罪之餘地，最高法院89年度台上字第780 號判決可資
    參照。被告丙○○在國道一號高速公路大肚交流道附近向告
    訴人恫稱：「如果你再跑，我就一槍打死你，你再裝，我就
    請你吃子彈」等語，屬於非法剝奪行動自由之部分行為，不
    另論同法第305 條之恐嚇危害安全罪。次按如數行為於同時
    、地或密切接近之時、地實施，侵害同一之法益，各行為之
    獨立性極為薄弱，依一般社會健全觀念，在時間差距上，難
    以強行分開，在刑法評價上，以視為數個舉動之接續施行，
    合為包括之一行為予以評價，較為合理，則屬接續犯，而為
    包括之一罪，最高法院86年台上字第3295號判例可資參照。
    被告等人在國道一號高速公路大肚交流道、臺中縣大肚鄉九
    號公墓、中彰快速道路下等地傷害告訴人之犯行係於密切接
    近之時、地實施，侵害告訴人之法益，各行為之獨立性極為
    薄弱，依一般社會健全觀念，在時間差距上，難以強行分開
    ，為接續犯，應論以包括之一罪。
  (二)被告7 人間，就上開傷害及剝奪他人行動自由之犯行，均有
    犯意聯絡及行為分擔，為共同正犯。
  (三)被告7 人所犯上開二罪間，犯意各別，行為互殊，應予分論
    併罰。
  (四)累犯加重：(1)被告丙○○前因違反肅清煙毒條例案件，經法
    院分別判處有期徒刑3 年3 月及3 年2 月確定，兩案接續執
    行，於90年11月21日假釋付保護管束，嗣經撤銷假釋，入監
    執行殘刑有期徒刑1 年9 月1 日後，於94年6 月8 日縮刑期
    滿執行完畢；(2)被告丁○○前因違反肅清煙毒條例、麻醉藥
    品管理條例及毒品危害防制條例等案件，經法院先後判處應
    執行有期徒刑3 年4 月（各判處有期徒刑3 年2 月、3 月）
    、應執行有期徒刑3 年3 月（各判處有期徒刑3 年2 月、2
    月）、有期徒刑3 年3 月確定，三案接續執行，於87年8 月
    25日假釋付保護管束，嗣經撤銷假釋，入監執行殘刑5 年6
    月13日，並與另案違反毒品危害防制條例案件所處應執行有
    期徒刑8 月又15日（各判處有期徒刑1 年、7 月，合併應執
    行有期徒刑1 年5 月確定，嗣經減刑為應執行有期徒刑8 月
    又15日）接續執行，於96年7 月16日縮刑期滿執行完畢。(3)
    被告辛○○因違反毒品危害防制條例案件，經本院以94年度
    訴字第3440號各判處有期徒刑1 年2 月、7 月確定，嗣經減
    刑為有期徒刑7 月、3 月又15日；另犯公共危險罪，經本院
    以96年度交訴字第87號判處有期徒刑7 月確定，嗣經減刑為
    有期徒刑3 月又15日，上開三罪經本院96年度聲減字第2987
    號合併定應執行刑為有期徒刑1 年1 月。辛○○另因違反毒
    品危害防制條例案件，經本院以95年度訴字第2002號判處有
    期徒刑1 年3 月確定，嗣經減刑為有期徒刑7 月又15日，並
    與上開應執行之有期徒刑1 年1 月接續執行，於96年11月21
    日縮短刑期假釋出監，嗣於97年1 月17日期滿未經撤銷假釋
    ，以已執行論，有臺灣高等法院被告前案紀錄表在卷可按，
    其3 人於5 年以內故意再犯本件有期徒刑以上之罪，均為累
    犯，應均依法加重其刑。
  (五)審酌被告7 人犯罪之動機、目的係就為填補車輛遭竊之損害
    ，然渠等私自以此非法之方法求償，手段實屬不當，犯罪所
    生之危害非輕，且其7 人犯罪後矢口否認犯行，態度不佳，
    難認有何悔意，及其各人參與犯罪之程度等一切情狀，各量
    處如主文所示之刑，及就被告丁○○、乙○○部分諭知易科
    罰金之折算標準，並均定其應執行刑。
四、適用之法律
  (一)刑事訴訟法第299條第1項前段。
  (二)刑法第28條、第277 條第1 項、第302 條第1 項、第47條第
    1 項、第41條第1 項前段、第51條第5 款。
  (三)刑法施行法第1條之1。
中    華    民    國    98    年    2     月    9     日
                刑事第七庭  審判長法  官  陳慧珊
                                  法  官  丁智慧
                                  法  官  林慶郎
上正本證明與原本無異。
如不服本判決，應於判決送達後10日內向本院提出上訴狀（應附
繕本），上訴於臺灣高等法院臺中分院。
                                  書記官  施玉卿
中    華    民    國    98    年    2     月    9     日
【附錄本案論罪科刑法條】
刑法第277條第1項：
傷害人之身體或健康者，處 3 年以下有期徒刑、拘役或 1 千元
以下罰金。
刑法第302條第1項：
私行拘禁或以其他非法方法，剝奪人之行動自由者，處 5 年以下
有期徒刑、拘役或3 百元以下罰金。


司法院資訊處製作；財團法人民間司法改革基金會備份。
